臺灣臺北地方法院民事判決　　　　　　 93年度勞再易字第9號
再審原告　　乙○○
　　　　　　　　　　　　樓
再審被告　　綠葉創意股份有限公司
法定代理人　甲○○○
上列當事人間請求給付資遣費事件，再審原告對於中華民國九十
三年十一月三日本院93年度勞簡上字第31號確定判決提起再審之
訴，本院判決如下：
    主    文
再審原告之訴駁回。
再審訴訟費用由再審原告負擔。
    事實及理由
一、再審原告主張：
(一)、原確定判決有民事訴訟法第436條之7規定「就足以影響於判
    決之重要證物漏未斟酌」之情形：
 1、再審原告堅持不同意被調往京華城專櫃，再審被告乃於92年
    4月10日依據勞動基準法第11條第4款規定終止兩造之勞動契
    約，此有再審被告開立之離職證明書2紙為證。證人黃月櫻
    身為再審被告人事兼會計主任，人生閱歷、社會經驗豐富，
    焉有可能為私誼開立反於真實之離職證明書予再審原告之理
    ？況再審被告既稱92年4月15日即以再審原告無故曠職3日為
    由終止勞動契約，倘再審原告因無故曠職而遭解僱，證人黃
    月櫻何以會在4月19日及4月24日分別開立2紙載明資遣原因
    及離職日期為4月10日之離職證明交付予再審原告？顯見兩
    造勞動契約確實已於92年4月10日終止。此部份原審法院顯
    然忽略再審原告聲明之證據內容而未調查。
 2、況證人黃月櫻雖曾說離職證明只能拿去申請失業給付用，惟
    再審原告當時即回答：「那要看老闆怎麼做。」其意即：「
    若再審被告依法給付資遣費，再審原告僅需執該離職證明申
    請失業給付，若再審被告拒不給付資遣費，則再審原告自得
    據以請求給付。」詎原審法院竟忽略再審原告「那要看老闆
    怎麼做」之主張（原審93年8月5日準備程序筆錄第4頁參照
    ），逕謂「被上訴人（即再審原告）並自承黃月櫻有聲明只
    能做為申請失業給付用。」（原審判決第5頁參照），遽為
    再審原告敗訴之判決，斷章取義，顯有不當。
 3、原確定判決以福華名品仁愛店先後於92年3月3日、92年4月2
    日函及證人即福華公司營業部課長黃定陸之結證，逕謂：「
    上訴人（即再審被告）主張因福華專櫃業績下滑，其為求該
    專櫃得以繼續經營，避免專櫃被裁撤而須資遣被上訴人（即
    再審原告）及其他員工，而於92年4月10日調整被上訴人職
    務，將被上訴人調至京華城專櫃服務，並未於該日依勞基法
    第11條第4款規定終止兩造間之勞動契約，應為可取。」然
    原確定判決竟忽略未審酌再審原告所提出之平均工資及資遣
    費計算表（台灣台北地方法院台北簡易庭93年度北勞簡字第
    44 號卷第68至72頁、宣示判決筆錄附表參照），顯然忽略
    再審原告聲明之證據內容而未為調查，亦有未當。
(二)、原確定判決有民事訴訟法第496條第1項第1款規定「適用法
    規顯有錯誤」之情形：
 1、關於調職命令之性質為何，學說上有包括的合意說、特約說
    及勞動契約說之分，然不管究採何說，調職命令均應受到權
    利濫用禁止原則之規範，此為學者間一致之見解；又合法之
    調職須符合內政部74年9月5日台內勞字第328433號解釋：「
    勞動基準法施行細則第七條第一款規定，工作場所及應從事
    之工作有關事項應於勞動契約中由勞資雙方自行約定，故其
    變更亦應由雙方自行商議決定。如雇主確有調動勞工工作必
    要，應依下列原則辦理：(一)基於企業經營上所必需；(二)不得
    違反勞動契約；(三)對勞工薪資及其他勞動條件，未作不利之
    變更；(四)調動後工作與原有工作性質為其體能及技術所可勝
    任；(五)調動工作地點過遠，雇主應予以必要之協助。」
 2、惟(1)依據93年2月11日調解程序筆錄第3頁所示，本件再審被
    告前調動再審原告至福華專櫃時已承諾不再調動再審原告至
    其他工作地點，今再審被告片面違反約定，顯已違反兩造勞
    動契約之約定；(2)福華專櫃有捷運可到達，京華城專櫃則無
    ，以再審原告居住於板橋江子翠捷運站附近估算，通勤時間
    於調動後勢必增加1個小時；(3)福華專櫃年營業額新台幣（
    以下同）1千8百萬左右，而京華城專櫃年營業額僅3百餘萬
    ，再審原告倘調往京華城專櫃，欲提振銷售業績勢必需要一
    段時間，再審原告之薪資將驟遽減，形同變相減薪；(4)況再
    審原告平日銷售業績良好並深受主顧客之喜愛，絕無再審被
    告所稱服務態度不佳屢遭顧客申訴，或證人黃定陸所證稱業
    績有落差之情形。原確定判決未依照前開解釋意旨認定再審
    被告之調職違法，遽為再審原告敗訴之判決，顯有適用法規
    之違誤。並聲明：(一)、原確定判決廢棄。(二)、再審被告應給
    付再審原告280,525元。(三)、原第一、二審及再審訴訟費用
    均由再審被告負擔。
二、再審被告方面：本件未行言詞辯論，故無再審被告之聲明及
    陳述可供記載。
三、本院依職權調閱本院93年度北勞簡字第44號及93年度勞簡上
    字第31號民事卷宗。
四、按民事訴訟法第436條之7規定：「對於簡易訴訟程序之第二
    審確定終局裁判，如就足影響於裁判之重要證物，漏未斟酌
    者，亦得提起再審之訴或聲請再審。」查本件原確定判決就
    再審原告提出之所有證據，業分別於判決理由第三項載明「
    ：：：（三）被上訴人另主張上訴人授權黃月櫻開立之二份
    離職證明書上載明上訴人係依勞基法第十一條第四款終止勞
    動契約，並載明被上訴人之離職日期為九十二年四月十日，
    且黃月櫻曾表示將與監察人高尚賢一同將離職證明書送交被
    上訴人，足證該二份離職證明書為上訴人授權開立，上訴人
    已依勞基法第十一條第四款終止勞動契約等語，並提出離職
    證明書二份為證（見原審卷第五九、六十頁）。惟查證人黃
    月櫻於原審到庭證稱：原告（即被上訴人）告訴我，她要去
    申請勞保給付，請公司幫忙開立離職證明，為了他的需要，
    我才開這二份離職證明書等語（見原審卷第八三、八四頁）
    。於本院亦到庭證稱：九十二年四月十九日，被上訴人打電
    話給我，要我開離職證明，她說要聲請失業給付，離職原因
    勾勞基法第十一條第四款，是因她說她朋友這樣做就可以領
    到失業給付，我說我幫妳可以，但妳只能拿去申請失業給付
    ，公司的大小章都是由我保管，離職證明之表格是我請同業
    傳真過來的，九十二年四月二十四日，被上訴人又說要申請
    什麼，要我再開明確一點的離職證明書，這二份離職證明我
    並沒有交給公司其他人看過，也未曾說高尚賢會和我一起送
    離職證明過去等語（見本院第七四頁）。被上訴人對於系爭
    二份離職證明書，係分別於九十二年四月十九日、同年月二
    十四日開立，並不爭執，且自承當時黃月櫻有說離職證明只
    能拿去聲請失業給付用，我當時回答說那要看老闆怎麼做等
    語（見本院卷第七五頁）。系爭二份離職證明書，既係於九
    十二年四月十九日及四月二十四日，而非於九十二年四月十
    日開立，被上訴人並自承黃月櫻有聲明只能做為聲請失業給
    付用，且上訴人早於九十二年四月十五日即以被上訴人連續
    曠職三日為由，終止與被上訴人間之勞動契約，則被上訴人
    執系爭二份離職證明書，主張上訴人於九十二年四月十日依
    勞基法第十一條第四款規定將其解雇云云，自非可取。」等
    語，已逐一說明如何斟酌取捨，及於判決理由第五項以「至
    兩造其餘之攻擊或防禦方法，及未經援用之證據，經本院斟
    酌後，認為均不足影響本判決之結果，自無一一詳予論駁之
    必要，併此敘明。」，而概括說明斟酌結果與判決不生影響
    ，顯已就再審原告所指足影響於判決之重要證物，皆已審酌
    在案，並無漏未斟酌之情事。再審原告漫加指摘原確定判決
    有民事訴訟法第436條之7「就足以影響於判決之重要證物，
    漏未斟酌」之再審事由云云，顯無理由。
五、又，按「民事訴訟法第496條第1項第1款所謂適用法規顯有
    錯誤，係指確定判決所適用之法規，顯然不合於法律規定，
    或與司法院現尚有效及大法官會議之解釋，或本院現尚有效
    之判例顯有違反，或消極的不適用法規，顯然影響裁判者而
    言，並不包括判決理由矛盾、理由不備、取捨證據及認定事
    實錯誤之情形在內。」、「所謂適用法規顯有錯誤者，不包
    括漏未斟酌證據及認定事實錯誤之情形在內。」最高法院92
    年度台上字第320號判決及63年台上字第880號判例可資參照
    。經查，本件原確定判決經斟酌取捨兩造所提證據後，認定
    再審被告並未於92年4月10日對再審原告為解僱之意思表示
    ，並本於所認定之事實，適用法規，判決駁回再審原告之訴
    。原確定判決取捨證據、認定事實既係基於其事實審法院職
    權之正當行使，自不得恣意指摘為不當；況原確定判決縱有
    漏未斟酌證據及認定事實錯誤，揆諸上開說明，亦非屬民事
    訴訟法第496條第1項第1款所謂適用法規顯有錯誤之情形；
    至再審原告指摘原確定判決未依內政部74年9月5日台內勞字
    第328433號解釋意旨認定再審被告之調職違法，遽為再審原
    告敗訴之判決，顯有適用法規之違誤云云，核與前述再審被
    告是否於92年4月10日對再審原告為解僱之意思表示之爭執
    無涉。是再審原告指摘原確定判決有適用法規顯有錯誤之再
    審事由，亦顯無理由。
六、至再審原告所稱再審被告京華城專櫃在長期經營不佳之情形
    下，已於今年八月收收櫃，益見再審被告調動再審原告之動
    機不良云云，經核並未據再審原告於原審提出或主張，依上
    開說明，自非原審所得審酌，所稱亦顯無再審理由。
七、綜上所述，再審原告提起本件再審之訴，聲明廢棄原確定判
    決，顯無理由，爰不經言詞辯論，逕以判決駁回之。
八、訴訟費用負擔之依據：民事訴訟法第78條。
中　　華　　民　　國　　94　　年　　4 　　月　　21　　日
                  勞工法庭    審判長法官　李維心
                              法      官  黃書苑
                         　　 法　    官　張明輝
以上正本係照原本作成
不得上訴。
中　　華　　民　　國　　94　　年　　4 　　月　　21　　日
                              法院書記官　周其祥
